【裁判字號】    95,訴,868
【裁判日期】    970124
【裁判案由】    違反槍砲彈藥刀械管制條例
【裁判全文】
臺灣屏東地方法院刑事判決              95年度訴字第868 號
公  訴  人  臺灣屏東地方法院檢察署檢察官
被      告  甲○○
選任辯護人  葉武侯律師
上列被告因違反槍砲彈藥刀械管制條例案件，經檢察官提起公訴
（95年度偵字第3427號）及追加起訴，本院判決如下：
    主  文
甲○○未經許可，持有可發射子彈具有殺傷力之改造手槍，處有
期徒刑年陸月，併科罰金新臺幣拾伍萬元，罰金如易服勞役，
以新臺幣壹仟元折算壹日，扣案具有殺傷力之仿Glock 廠製19型
半自動手槍壹支（槍枝管制編號：0000000000號，含彈匣）、口
徑9mm 制式子彈玖顆、口徑0.22吋制式子彈肆拾貳顆，均沒收；
又未經許可，持有彈藥之主要組成零件，處有期徒刑陸月，併科
罰金新台幣貳萬元，減為有期徒刑月，併科罰金新台幣壹萬元
，罰金如易服勞役，以新臺幣壹仟元折算壹日，扣案之火藥壹瓶
（驗餘毛重壹佰壹拾柒公克）沒收。應執行有期徒刑年柒月，
併科罰金新台幣拾伍萬伍仟元，罰金如易服勞役，以新臺幣壹仟
元折算壹日，扣案具有殺傷力之仿Glock 廠製19型半自動手槍壹
支（槍枝管制編號：0000000000號，含彈匣）、口徑9mm 制式子
彈玖顆、口徑0.22吋制式子彈肆拾貳顆及火藥壹瓶（驗餘毛重壹
佰壹拾柒公克），均沒收。
被訴於民國九十五年二月十三日未經許可，持有槍砲、彈藥主要
組成零件部分無罪。
    事  實
一、甲○○明知非經中央主管機關許可，不得無故持有槍砲彈藥
    刀械管制條例所列管之可發射子彈具有殺傷力之改造手槍、
    子彈及彈藥之主要組成零件，竟於民國83年間某日，以不詳
    方式取得彈藥之主要組成零件火藥1 瓶（驗餘毛重117 公克
    ），將之藏置在其位於屏東縣新園鄉○○路24之4 號之住處
    內，而非法持有之；又於94年初某日，基於持有具有殺傷力
    之改造手槍及子彈之犯意，在其位於屏東縣新園鄉○○路24
    之4 號之住處內，透過網路向真實姓名年籍不詳、代號「
    KENNY 」之成年男子，以新台幣4 萬至5 萬元之代價，訂購
    可發射子彈具有殺傷力之仿Glock 廠製19型半自動手槍製造
    之改造手槍1 支（槍枝管制編號：0000000000號）、口徑
    9mm 制式子彈12顆及口徑0.22吋制式子彈42顆等物，於94年
    中至年底間某日收受前開物品，而未經許可持有，亦將該些
    物品藏置在其上開住處內。嗣於95年5 月30日上午11時10分
    許，警方持搜索票在其上開住處內進行搜索，當場查扣上開
    改造手槍1 支、火藥1 瓶、口徑9mm 制式子彈12顆（其中3
    顆業經試射擊發）及口徑0.22吋制式子彈42顆，以及不構成
    犯罪之如附表所示之物，而查知上情。
二、案經高雄市政府警察局新興分局報告臺灣屏東地方法院檢察
    署檢察官偵查起訴。
    理  由
壹、有罪部分
一、程序方面：
(一)、按法院或檢察官得囑託醫院、學校或其他相當之機關、團體
    為鑑定，或審查他人之鑑定，並準用第203 條至第206 條之
    1 之規定；鑑定之經過及其結果，應命鑑定人以言詞或書面
    報告；刑事訴訟法第208 條第1 項前段、第206 條第1 項分
    別定有明文。經法院、檢察官囑託相當之機關為鑑定後，經
    鑑定人以書面報告其鑑定之結果者，即屬刑事訴訟法第159
    條第1 項所謂之「法律有規定者」，不受該條項規定「不得
    作為證據」之限制。又刑事訴訟法第208 條第1 項前段，對
    於法院或檢察官囑託相當之機關為鑑定之情形，僅規定：「
    準用第203 條至第206 條之1 之規定」，至於刑事訴訟法第
    202 條有關「鑑定人應於鑑定前具結」之規定，則不在準用
    之列。故於法院或檢察官囑託相當之機關為鑑定，而該受囑
    託機關以書面報告鑑定結果之情形，既非屬依法應具結者，
    則刑事訴訟法第158 條之3 有關：「證人、鑑定人依法應具
    結而未具結者，其證言或鑑定意見，不得作為證據」之規定
    ，於此即無適用餘地。查本院囑託內政部警政署刑事警察局
    鑑定扣案火藥1 瓶是否屬於槍砲、彈藥之主要組成零件乙節
    予以鑑定，及囑託法務部調查局就扣案之手槍是否為制式槍
    枝乙節予以鑑定，內政部警政署刑事警察局已分別出具96年
    2 月13日刑鑑字第0960005582號鑑定函、96年4 月30日刑偵
    五字第0960063545號鑑定通知書，內政部已出具96年3 月29
    日內授警字第09608705 10 號函，法務部調查局亦出具96年
    9 月14日調科參字第09600375180 號鑑定通知書，且就鑑定
    之過程、依據及結論詳予記載，上開鑑定書自均得作為證據
    。
(二)、次按偵查中有關鑑定人之選任及鑑定機關（團體）之囑託，
    依刑事訴訟法第198 條及第208 條之規定，應由檢察官為之
    ，而鑑定人及鑑定機關（團體）實施鑑定或審查之人所為之
    言詞或書面報告，即為傳聞證據之例外，具有證據能力。是
    檢察官對於偵查中之案件，認須實施鑑定者，固應就具體個
    案，選任鑑定人或囑託鑑定機關（團體）為之；但對於司法
    警察機關調查中之案件，或有量大或急迫之情形，為因應實
    務之現實需求，如檢察官針對該類案件之性質，認為當然有
    鑑定之必要者，基於檢察一體原則，得由該管檢察長對於轄
    區內之案件，以事前概括選任鑑定人或囑託鑑定機關（團體
    ）之方式，俾便轄區內之司法警察官、司法警察對於調查中
    之此類案件，得即時送請事前已選任之鑑定人或囑託之鑑定
    機關（團體）實施鑑定。是本件扣案之改造手槍、子彈，雖
    係由高雄市政府警察局新興分局送請內政部警政署刑事警察
    局鑑定，然內政部警政署刑事警察局為臺灣高等法院檢察署
    檢察長事先概括選任之鑑定機關，仍屬受檢察官囑託鑑定，
    是其出具之書面鑑定報告即內政部警政署刑事警察局95年8
    月21日刑鑑字第0950087734號槍彈鑑定書，應屬刑事訴訟法
    所定之傳聞例外，當具有證據能力。
二、實體方面：
(一)、上開犯罪事實，業據被告於警偵訊及本院審理時供認不諱，
    並有改造手槍1 支（槍枝管制編號：0000000000號）、口徑
    9mm 制式子彈12顆、口徑0.22吋制式子彈42顆及火藥1 瓶等
    扣案可資佐證，被告自白與事實相符。
(二)、又前開扣案之槍枝（槍枝管制編號：0000000000號），經送
    請內政部警政署刑事警察局以性能檢驗法及試射法鑑定結果
    ，機械性能正常，可擊發同口徑制式子彈，認具殺傷力，有
    該局95年8 月21日刑鑑字第0950087734號槍彈鑑定書在卷可
    憑（見偵卷第15至17頁），再經本院送請法務部調查局鑑定
    結果，經實際操作該槍枝性能可以擊發具殺傷力之子彈，認
    該槍枝係以仿Glock 19系列打擊底火方式擊發之遊戲類槍械
    之槍身與Glock 19制式槍枝滑套組合而成之槍械等情，有該
    局96年9 月14日調科參字第09600375 180號鑑定通知書在卷
    可考（見本院卷第131 頁）；另上開口徑9mm 制式子彈12顆
    及口徑0.22吋制式子彈41顆，經高雄市政府警察局新興分局
    送請內政部警政署刑事警察局以性能檢驗法及制式子彈試射
    法、比對顯微鏡比對法鑑驗，鑑定結果為：送鑑制式90子彈
    14顆，其中12顆（試射3 顆），認均係口徑9mm （9X19 mm
    ）之制式子彈，認具殺傷力，送鑑制式點22子彈41顆，均係
    口徑0.22吋之制式子彈，認均具殺傷力，有該局95年8 月21
    日刑鑑字第0950087734號槍彈鑑定書1 份附卷可憑（見偵卷
    第15至17頁），再扣案原裝在金屬管內之子彈1 顆（即臺灣
    屏東地方法院檢察署扣押物品清單編號22），經本院送請內
    政部警政署刑事警察局鑑驗結果，認係口徑0.22吋之子彈，
    認具殺傷力乙節，亦有該局96年2 月13日刑鑑字第09600055
    82號鑑定函附卷可稽（見本院卷第67至75頁）；再按槍砲、
    彈藥主要組成零件種類，由中央主管機關公告；槍砲、彈藥
    、刀械管制條例之主管機關在中央為內政部，槍砲彈藥刀械
    管制條例第3 條、第4 條第3 項定有明文，而「火藥」係炸
    藥及爆裂物之主要組成零件，業經內政部以86年11月24日台
    （86）內警字第8670683 號公告在案，有該公告附卷可憑（
    見本院卷第92頁），查扣案之黑色粉末1 瓶，經送請內政部
    警政署刑事警察局鑑定結果，認係雙基發射火藥，依內政部
    86年11月24日台（86）內警字第8670683 號公告，火藥屬於
    炸彈、爆裂物之主要組成零件乙節，亦有該署96年4 月30日
    刑偵五字第0960063545號鑑定通知書1 份在卷可稽（見本院
    卷第95頁），足認扣案之上開改造手槍具有殺傷力，確為槍
    砲彈藥刀械管制條例第4 條第1 項第1 款所稱可發射子彈具
    有殺傷力之槍砲，而扣案之上開子彈均係同條例第4 條第2
    款規定之子彈，扣案之火藥確屬彈藥之主要組成零件無訛。
(三)、按槍砲彈藥刀械管制條例雖曾於89年7 月5 日、90年11月14
    日、93年6 月2 日及最近1 次於94年1 月26日修正公布，並
    於同年月28日生效，以及刑法於94年1 月7 日修正公布，並
    於95年7 月1 日施行，惟按未經許可持有槍彈為繼續犯，於
    其終止持有之前，犯罪行為仍在繼續實施之中，其間法律縱
    有變更，但其行為既繼續實施至新法施行以後，自無行為後
    法律變更，應為新舊法比較之問題，而應適用其行為終止時
    之現行槍砲彈藥刀械管制條例及刑法論處（最高法院89年度
    台非字第186 號判決意指參照）。是核被告所為，係犯現行
    槍砲彈藥刀械管制條例第8 條第4 項之未經許可持有可發射
    子彈具有殺傷力之改造手槍罪，同條例第12條第4 項之未經
    許可持有子彈罪及同條例第13條第4 項之未經許可持有彈藥
    之主要組成零件罪。公訴意旨固認被告持有上開槍枝係犯槍
    砲彈藥刀械管制條例第7 條第4 項之未經許可持有制式手槍
    罪嫌，惟扣案之上開手槍經鑑定結果應屬改造手槍乙節，業
    如前述，公訴意旨就此顯有誤會，惟基本社會事實同一，爰
    由本院依法變更起訴法條。又據被告於準備程序所供，其係
    於94年初同時購得而持有上開改造手槍、口徑9mm 制式子彈
    12 顆 及口徑0.22吋制式子彈（見本院卷第105 頁背面），
    公訴人對此亦表示無意見，且查無證據證明其供述非真，則
    其係以一持有行為，同時觸犯上述構成要件不同之持有改造
    手槍罪及持有子彈罪，為想像競合犯，應依刑法第55條之規
    定，從一重論以未經許可持有其他可發射子彈具有殺傷力之
    槍砲罪，是公訴意旨認被告持有口徑9mm 制式子彈12顆及持
    有口徑0.22吋制式子彈42顆之行為，為連續犯，且應與持有
    手槍罪分論併罰，尚屬無據，附此敘明。又公訴意旨就被告
    持有臺灣屏東地方法院檢察署扣押物品清單編號22所示金屬
    管內之子彈1 顆之事實，雖漏未併予起訴，然此部分與已起
    訴部分，具有想像競合犯之裁判上一罪關係，本院自得併予
    審理。又被告前開未經許可持有彈藥主要組成零件犯行與未
    經許可持有改造手槍、子彈之犯行，犯意各別，行為互殊，
    應予分論併罰。爰審酌被告未經許可持有前開具殺傷力之改
    造手槍、子彈及彈藥主要組成零件，數量非微，潛在危害社
    會治安甚鉅，惟念其並未持以犯罪，尚未造成實際危害，且
    犯後坦認犯行，素行良好，有臺灣高等法院被告前案紀錄表
    1 份在卷可按，衡以其犯罪之動機、手段等一切情狀，各量
    處如主文所示之刑，併均諭知罰金易服勞役之折算標準；又
    按中華民國九十六年罪犯減刑條例業經總統於96年7 月4 日
    公布，自同年7 月16日施行，本件被告所犯上開持有彈藥主
    要組成零件犯行，犯罪時間係在96年4 月24日以前，經核尚
    無該條例第3 條所列不予減刑之情形，應依中華民國九十六
    年罪犯減刑條例第2 條第3 款規定，減其宣告刑刑期2 分之
    1 ，再與不符合減刑規定之持有改造手槍罪所處之刑合併定
    其應執行之刑，併諭知罰金易服勞役之折算標準；至於併科
    罰金之規定，被告行為時之刑法第42條第2 項前段規定：「
    易服勞役以1 元以上3 元以下折算一日」，其易服勞役之折
    算標準，業據修正前罰金罰鍰提高標準條例第2 條前段規定
    ，就其原定數額提高為100 倍折算1 日，則本件被告行為時
    之易服勞役折算標準，應以銀元300 元折算1 日，即新臺幣
    900 元折算1 日；惟95年7 月1 日修正公布施行之刑法第42
    條第3 項前段規定：「易服勞役以新臺幣1,000 元、2,000
    元或3,000 元折算1 日」，經比較修正前、後之易服勞役折
    算標準，應以修正後之規定，較有利於被告，是應依刑法第
    2 條第1 項後段規定，適用修正後之刑法第42條第3 項前段
    規定定其折算標準。
(四)、末者，扣案具有殺傷力之上開改造手槍1 支（槍枝管制編號
    ：0000000000號）、火藥1 瓶（驗餘毛重117 公克）及未擊
    發之口徑9mm 制式子彈共9 顆、口徑0.22吋制式子彈共42顆
    ，分別為槍砲彈藥刀械管制條例第4 條第1 項第1 款、第2
    款所定未經許可不得持有之違禁物，均應依刑法第38條第1
    項第1 款規定宣告沒收；又子彈一經試射，其彈藥部分已因
    擊發而燃燒殆盡，其餘部分亦裂解為彈頭及彈殼，已不具子
    彈之外型及功能，從而經試射之原具有殺傷力之9mm 制式子
    彈3 顆因已試射擊發，其所遺留之彈殼自已非違禁物，爰不
    為沒收之諭知，併此敘明；至於警方搜索時一併查扣之如附
    表編號１、２及１１至２５所示等物，經送請內政部警政署
    刑事警察局及內政部驗定結果，均非屬內政部公告之槍砲或
    彈藥主要組成零件等情，有內政部警政署刑事警察局96 年2
    月13日刑鑑字第0960005582號鑑定函及內政部96年3 月29日
    內授警字第0960870510號函文各1 份在卷可按（分見本院卷
    第67至75頁、第90頁），編號３至１０之物則均與被告本件
    犯行無涉，是以附表所示併為扣案之物品既非被告供本案犯
    罪所用或預備之物，且非違禁物，依法自不得為沒收之諭知
    ；另高雄關稅局於95年2 月15日所查獲寄予被告之包裹內之
    45手槍滑套1 個、槍管1 支、0.45吋制式子彈8 顆及彈匣1
    個，因尚未為被告所持有，而不成立犯罪（理由詳後述），
    依法亦不得宣告沒收，檢察官聲請本院併予宣告沒收，容有
    未洽，附此敘明。
(五)、不另為無罪之諭知部分：公訴意旨另以財政部高雄關稅局於
    95年2 月13日查驗發現自加拿大郵寄予被告之郵包內裝有制
    式45子彈8 顆等物，因認被告此部分行為亦涉犯槍砲彈藥刀
    械管制條例第12條第4 項之未經許可持有子彈罪嫌。經查：
    高雄關稅局於95年2 月13日所查獲之制式45子彈8 顆尚未寄
    達被告即被高雄關稅局人員查獲乙節，有證人即高雄關稅局
    進口組處理課處理一股課員李金全之警詢筆錄及財政部高雄
    關稅局進口組95年2 月15日95高進移字第002 號函各1 份在
    卷可憑（見警卷第9 、10頁），此亦為公訴人所不爭執，足
    見被告確實尚持有未該些子彈，自難以持有罪責相繩，本應
    為無罪之諭知，惟公訴意旨既認被告此部分持有子彈犯行，
    與上開論罪科刑之持有子彈犯行，有連續犯之裁判上一罪關
    係，爰不另為無罪之諭知，併此敘明。
、無罪部分：公訴意旨另以：財政部高雄關稅局於95年2 月13
    日查驗自加拿大郵寄予被告之郵包，發現郵包內裝有制式45
    手槍滑套1 個、槍管1 支，因認被告此部分行為亦涉犯槍砲
    彈藥刀械管制條例第13條第4 項之未經許可持有槍彈之主要
    組成零件罪嫌。經查，高雄關稅局於95年2 月13日所查獲之
    上開槍管、滑套尚未寄達被告即被高雄關稅局人員查獲乙節
    ，業如前述，公訴人對此亦不爭執，足見被告確實尚持有未
    上開槍砲之主要組成零件，自難以此罪責相繩；而檢察官起
    訴之此部分犯行與被告於83年間所犯持有彈藥主要組成零件
    火藥之犯行相距已有十餘年，當無實質上或裁判上一罪之關
    係，起訴意旨又認此部分犯行與被告前開持有改造手槍、子
    彈犯行應予分論併罰，就此部分自應為被告無罪之諭知。
據上論斷，應依刑事訴訟法第299 條第1 項前段、第301 條前段
、第300 條，槍砲彈藥刀械管制條例第8 條第1 項、第12條第4
項、第13條第4 項，刑法第11條前段、第2 條第1 項後段、第55
條、第42條第3 項、第51條第5 款、第7 款、第38條第1 項第1
款，中華民國九十六年罪犯減刑條例第2 條第1 項第3 款、第7
條、第11條，判決如主文。
本案經檢察官陳新君到庭執行職務。
中    華    民    國    97    年     1    月    24    日
                  刑事第五庭  審判長  法  官  石家禎
                                      法  官  林家聖
                                      法  官  陳秀慧
以上正本證明與原本無異。
如不服本判決應於收受本判決送達後十日內向本院提出上訴書狀
，其未敘述上訴理由者，應於上訴期間屆滿後二十日內向本院補
提理由書狀（均須按他造當事人之人數附繕本）「切勿逕送上級
法院」。
中    華    民    國    97    年    1     月    24    日
                                      書記官  溫訓暖
附錄本案論罪科刑法條全文
槍砲彈藥刀械管制條例第8 條第4 項
未經許可，持有、寄藏或意圖販賣而陳列第1 項所列各式槍枝者
，處3 年以上10年以下有期徒刑，併科新臺幣7 百萬元以下罰金
。
槍砲彈藥刀械管制條例第12條第4 項
未經許可，持有、寄藏或意圖販賣而陳列子彈者，處5 年以下有
期徒刑，併科新臺幣3百萬元以下罰金。
槍砲彈藥刀械管制條例第13條第4 項
未經許可，持有、寄藏或意圖販賣而陳列第1 項所列零件者，處
6 月以上5 年以下有期徒刑，併科新台幣300 萬元以下罰金。
附表
┌──┬────────┬────┐
│編號│ 物  品  名  稱 │ 數  量 │
├──┼────────┼────┤
│０１│彈匣            │ 2  個  │
├──┼────────┼────┤
│０２│槍套            │ 2  個  │
├──┼────────┼────┤
│０３│改造工具        │ 1  包  │
├──┼────────┼────┤
│０４│電子磅秤        │ 1  台  │
├──┼────────┼────┤
│０５│電動鑽孔機      │ 1  台  │
├──┼────────┼────┤
│０６│砂輪機          │ 1  台  │
├──┼────────┼────┤
│０７│固定式虎鉗      │ 2  台  │
├──┼────────┼────┤
│０８│電鑽            │ 1  台  │
├──┼────────┼────┤
│０９│磨砂機          │ 1  台  │
├──┼────────┼────┤
│１０│瓦斯噴槍        │ 1  組  │
├──┼────────┼────┤
│１１│彈匣            │ 2  個  │
├──┼────────┼────┤
│１２│底火            │ 359粒  │
├──┼────────┼────┤
│１３│銅彈頭          │ 5  粒  │
├──┼────────┼────┤
│１４│空氣槍底火      │ 147粒  │
├──┼────────┼────┤
│１５│空氣槍子彈      │ 159粒  │
├──┼────────┼────┤
│１６│有底火彈殼      │ 123個  │
├──┼────────┼────┤
│１７│槍身            │ 3  個  │
├──┼────────┼────┤
│１８│滑套            │ 2  個  │
├──┼────────┼────┤
│１９│槍管            │ 4  支  │
├──┼────────┼────┤
│２０│彈簧            │ 2  個  │
├──┼────────┼────┤
│２１│槍身            │ 5  支  │
├──┼────────┼────┤
│２２│滑套            │ 4  個  │
├──┼────────┼────┤
│２３│槍管            │ 3  個  │
├──┼────────┼────┤
│２４│彈簧            │ 10 個  │
├──┼────────┼────┤
│２５│道具槍管（彈匣）│ 1  支  │
└──┴────────┴────┘


司法院資訊處製作；財團法人民間司法改革基金會備份。
